【裁判字號】    90,易,1072
【裁判日期】    900726
【裁判案由】    就業服務法
【裁判全文】
臺灣臺北地方法院刑事判決                            九十年易字第一○七二號
    公  訴  人  臺灣臺北地方法院檢察署檢察官
    被      告  甲○○
右列被告因違反就業服務法案件，經檢察官聲請簡易判決處刑（九十年度偵字第一五
七五號），本院認不宜簡易判決處刑，應依通常程序審理，判決如左：
    主    文
甲○○違反雇主不得聘僱許可失效之外國人之規定，其聘僱人數為一人，處有期徒刑
參月，如易科罰金以新臺幣玖佰元即銀元參佰元折算壹日。
    事    實
一、甲○○明知未經主管機關許可，不得聘僱或留用許可失效之外國人，竟自民國八
    十九年二月十八日起至同年十月十八日止，以月薪新臺幣一萬八千元之代價，僱
    用原為大東紡織股份有限公司合法申請入境後脫逃之菲律賓籍勞工DE LEON MARI
    SSA ESTAVILLO ，在其位於臺北縣新店市○○路七十六號十二樓住處，從事監護
    照顧其母親之工作；嗣因DE LEON MARISSA ESTAVILLO於八十九年十二月三日下?
?  午四時五十分許，在臺北市○○○路○段四十九號前，為警查獲係逃逸外勞，始
    循線查悉上情。
二、案經臺北市政府警察局中正第一分局報請臺灣臺北地方法院檢察署檢察官偵查聲
    請簡易判決處刑。
    理    由
一、訊據被告甲○○矢口否認有僱用菲律賓籍外勞DE LEON MARISSA ESTAVILLO 之犯
    行；辯稱：伊母親於八十九年一月六日住進台安醫院，於一月十四日轉進恩主公
    醫院，至三月四日始出院；伊哥哥乙○○前後共僱用四名合法外勞照顧伊母親，
    不需再僱用該名非法外勞 DE LEON MARISSA ESTAVILLO；因涉案外勞認識伊聘僱
    之第二名外勞 CASTOR KAREN AYA-AY，故曾來伊住處一、二次，知道伊住處之環
    境，且該名外勞於八十九年十二月三日強行進入伊家中，搶走一封信件，才有伊
    的住址、電話；況且外勞 DE LEON MARISSA ESTAVILLO所繪置房屋格局擺設圖，
    門是錯的；且渠不知伊之電話及住址云云。經查：
    （一）、右揭犯罪事實業經證人即菲律賓籍勞工DE LEON MARISSA ESTAVILLO 於
            警訊中證述綦詳；再者，觀諸證人DE LEON MARISSA ESTAVILLO 於八十
            九年十二月十九日警訊時當場所繪被告位於臺北縣新店市○○路七十六
            號十二樓住處格局擺飾圖，與被告於八十九年十二月二十日警訊時所繪
            上址自家房屋格局擺設圖，不論客廳內之沙發、電視機、窗戶、冰箱、
            房間、陽台擺設位置，甚至連廚房內之瓦斯爐、洗碗槽之位置均無誤（
            詳卷附上開二張手繪圖附卷可參）；雖被告辯稱：擺飾圖門是錯的云云
            ，然本院詳細核對二張手繪圖，被告家的門依被告所繪圖係位在十二樓
            電梯、逃生梯與走道窗戶之間，且位在被告屋內窗戶與電視機間；而證
            人 DE LEON MARISSA ESTAVILLO所繪圖，被告家的門亦位在十二樓電梯
            、逃生梯與走道窗戶之間，亦在被告屋內客廳電視機與窗戶間，故被告
            辯稱門是錯的云云，係事後卸責之詞，不足採信；況且證人DE LEON
            MARISSA ESTAVILLO 於警訊時證稱被告家庭成員有被告及其母親，與被
            告於警訊時陳稱其家庭成員有伊及母親相符；衡情，證人DE LEON MARI
            SSA ESTAVILLO 若非在被告家中工作一段時間，斷不可能得知被告家中
            成員及家中格局擺設，並且為如此詳細之證述。
    （二）、查證人DE LEON MARISSA ESTAVILLO 於警訊時證稱因被告欠伊薪資五萬
            元，伊於八十九年十二月三日去被告家中是想拿積欠的薪資，被告母親
            拿一張紙在上面寫電話號碼：0000000號，並稱可找到被告；此
            有裕隆汽車製造股份有限公司寄至新店市○○路七十六號十二樓張仰君
            （為被告之姪女）之股東會出席通知書及信封附卷可稽。至被告辯稱：
            上開信件係家中遭陌生人侵入搶走之文件；然何以被告家中遭人侵入搶
            走文件未報警處理，被告於本院審理中未能為合理說明；足見渠上開所
            辯係卸責之詞；況且DE LEON MARISSA ESTAVILLO係逃跑之外勞，且在
            台居留期間已屆滿失效，果非受被告僱佣，渠何以敢甘冒被遣送回國之
            險，前往被告住處，要求被告給予積欠薪資，更可證明證人DE LEON MA
            RISSA ESTAVILLO上開證詞可信。
    （三）、被告自承先前四次經由家兄乙○○申請外勞照顧重病之母親，目前亦係
            由家兄乙○○第五次申請之外勞照顧母親，可知被告確有聘僱外勞之需
            求。而被告經由哥哥乙○○自八十八年五月十日僱用第一位菲律賓籍勞
            工SABADO LOLITA BARRETE， 因體檢不合格而於八十九年一月一日終止
            契約；嗣於八十九年三月二十九日起至八十九年四月十四日止僱用第二
            位菲律賓籍勞工 CASTOR KAREN AYA-AY；又於八十九年八月三日起僱用
            第三位菲律賓籍勞工MATEO LETICIA MAGNO 於八十九年八月六日即脫逃
            ；遂再於八十九年十一月十八日起至八十九年十二月二十八日止僱用第
            四位印尼籍勞工SUNARTI；被告家兄乙○○申請外勞照顧重病之母親在
            聘雇工作期間，因外勞個人因素或其他原因均提前終止契約，外勞迭經
            更換，在歷次更換接替期間，常有數月間隙；雖被告所為本件非法僱用
            期間，與其家兄乙○○合法僱用之第二、三名外籍勞工，有時間重疊；
            然被告之母親患有重病，日夜亟需人照料，即被告之兄乙○○於本院審
            理中亦證稱：「因為我媽媽有病，可以申請二位外勞。」，被告母親有
            病既可申請二名外勞，足見被告非法僱用之外勞與其兄合法僱用之外勞
            雖有短暫期間係重疊的，亦不足以為有利於被告之認定。
    （四）、再證人即被告哥哥乙○○於本院審理中雖證稱，伊僱佣之合法外勞，當
            會給予電話及住址之聯絡方法；而本件被告係僱佣非法外勞，被告未免
            遭警查獲，未給予該名外勞電話及住址，甚至未告知僱主之真實姓名，
            並不悖於經驗法則。至被告於九十年五月十六日所提出之答辯書雖稱：
            伊家中電話自八十九年二月十八日起至同年十二月三日止，長達九個月
            以上，並無國際長途直撥通話費，並提出00000000號之電信費
            收據為證；惟查該收據僅能證明八十九年二月至同年十二月這段期間0
            0000000號，並未曾撥打過國際長途電話之事實，並不能證明被
            告未僱用DE LEON MARISSA ESTAVILLO之事實；再查被告所指上開無國
            際長途電話通話費用的該段期間中之八十九年三月二十九日起至同年四
            月十四日之期間，被告哥哥乙○○有僱用一名合法菲律賓籍勞工 CASTO
            R KAREN AYA-AY照顧母親，而上開00000000號電話，於八十九
            年三月、四月之電信費收據上亦無國際長途電話通話費，顯見0000
            0000號電話，有無國際長途電話通話費與被告有無僱用外勞並無必
            然性，不足以為被告有利之認定。
    （五）、被告另提出有關其母親於八十九年一月十四日住院、同年三月四日出院
            之財團法人恩主公醫院所出具乙種診斷證明書一紙為證；惟該紙診斷證
            明書僅能證明被告之母親確有患病住院之事實，尚不能證明被告未非法
            僱用外勞之犯行。
    （六）  菲律賓籍女子DE LEON MARISSA ESTAVILLO 原為設於桃園縣中壢市○○
            路○段七四一號之大東紡織股份有限公司於八十八年二月一日合法申請
            聘僱從事技工之工作，其合法居留期間為自八十八年二月一日至八十九
            年一月三十一日止。惟DE LEON MARSSA ESTAVILLO於八十八年八月十日
            從上開公司處所脫逃，許可工作居留期間已於八十九年一月三十一日屆
            滿失效，此有居留外僑作業外勞詳細資料附卷可證。
    （七）、又被告所提出其所僱用之第四位外勞即印尼籍勞工SUNARTI 所書具之切
            結書，乃屬證人於審判外之陳述，雖我國現制之刑事訴訟仍採職權主義
            與自由心證，證據之蒐集與調查，不限於在審判法院之前為之；而為裁
            判基礎之證據方法亦不以法院直接蒐集所得者為限，因此，證人不以在
            審判期日陳述為必要，此觀之刑事訴訟法第一百六十五條及第一百九十
            六條所規定之趣旨即明。至刑事訴訟法第一百五十九條所謂證人於審判
            外之陳述，除法律有規定者外，不得作為證據之規定，乃專就證人之陳
            述方式設其限制，即不得以書面代到庭之陳述，藉以符合直接審理主義
            及言詞辯論主義之要求，因SUNARTI 並未親身到庭應訊，亦未在偵查中
            接受司法警察（官）或檢察官之訊問，僅提出書面以代陳述，乃屬證人
            審判外之書面陳述，除顯與刑事訴訟法係採直接審理主義及言詞審理主
            議之本旨有違，依刑事訴訟法第一百五十九條規定，自不得採為認定事
            實之證據，故無證據能力，無法作為有利於被告之認定，均此說明。
    （八）、綜上所述，被告所辯與事實不符，顯係事後卸責之詞，難以採信；事證
            已臻明確，被告違反就業服務法犯行洵堪認定，應依法論科。
二、被告甲○○於DE LEON MARISSA ESTAVILLO 在台居留工作許可失效後，未經許可
    ，僱用照顧其母親之工作，其聘僱人數為一人，核其所為係違反就業服務法第五
    十三條第一款雇主不得聘僱或留用許可失效之外國人之規定，應依同法第五十八
    條第一項前段論科。爰審酌被告聘僱許可失效之外國人，足以妨礙本國人之就業
    機會、勞動條件，並影響國民之工作權，再酌其犯罪動機、手段、智識程度、所
    生之損害、非法僱用期間長達八個月且積欠外勞工資拒不給付暨其犯後態度不佳
    ，不知悔悟，一再飾詞狡辯等一切情狀，量處如主文所示之刑，以資懲儆，並諭
    知易科罰金之折算標準。
三、被告行為後，刑法第四十一條已於九十年一月四日修正，並經經總統於同年月十
    日公布生效，比較新舊法，以新法較有利於被告，依刑法第二條第一項前段之規
    定，應適用最有利於行為人之法律，爰依修正後刑法第四十一條第一項前段之規
    定諭知易科罰金之折算標準，併予敘明。
據上論斷，應依刑事訴訟法第四百五十二條、第二百九十九條第一項前段，就業服務
法第五十八條第一項前段，刑法第十一條前段、第二條第一項前段、第四十一條第一
項前段、罰金罰鍰提高標準條例第二條，判決如主文。
本案經檢察官黃久真到庭執行職務。
中        華      民      國      九  十    年    七    月    二十六    日
                                      臺灣臺北地方法院刑事第六庭
                                          法  官  梁耀鑌
右正本證明與原本無異。
如不服本判決，應於判決送達後十日內，向本院提出上訴狀。
                                          書記官  陳俐妙
中        華      民      國      九  十    年    七月    二十七    日
附錄本案論罪科刑法條全文
就業服務法第五十三條
雇主不得有左列行為：
一、聘僱或留用未經許可或許可失效之外國人。
二、以本人名義聘僱外國人為他人工作。
三、未經許可聘僱或留用他人所申請聘僱之外國人。
四、指派所聘僱之外國人從事申請許可以外之工作。
第五十八條
違反第五十三條第一款、第二款或第三款規定，其聘僱或留用人數為一人者，處六月
以下有期徒刑、拘役或科或併科新台幣九萬元以下罰金；其聘僱或留用人數為二人以
上者，處三年以下有期徒刑、拘役或科或併科新台幣三十萬元以下罰金。
法人之代表人、法人或自然人之代理人、受僱人或其他從業人員，因執行業務犯前項
之罪者，除處罰其行為人外，對該法人或自然人亦科以前項之罰金。


司法院資訊處製作；財團法人民間司法改革基金會備份。
